【裁判字號】    97,訴,371
【裁判日期】    971217
【裁判案由】    違反槍砲彈藥刀械管制條例
【裁判全文】
臺灣花蓮地方法院刑事判決               97年度訴字第371號
公  訴  人  臺灣花蓮地方法院檢察署檢察官
被      告  甲○○
指定辯護人  曾泰源律師
上列被告因違反槍砲彈藥刀械管制條例案件，經檢察官提起公訴
（97年度偵字第1101號），本院判決如下：
    主  文
甲○○未經許可，製造可發射金屬具有殺傷力之土造長槍，處有
期徒刑貳年，併科罰金新臺幣伍萬元，罰金如易服勞役，以新臺
幣壹仟元折算壹日。扣案之土造長槍壹枝（槍枝管制編號000000
0000號）及未扣案之砂輪機壹台、電鑽壹支，均沒收。
    事  實
一、甲○○明知槍砲彈藥刀械管制條例所列之槍械，未經中央主
    管機關許可，不得任意製造及持有，竟於民國92年間某日，
    在花蓮縣富里鄉永豐村柚子寮山區某工寮內，以其所有之電
    焊、砂輪機、電鑽等工具，非法製造以木質為槍身及土造金
    屬槍管組合而成，以打擊底火（藥）引爆槍管內火藥為發射
    動力，供發射彈丸使用，具有殺傷力之土造長槍1 枝（槍枝
    管制編號0000000000號），隨即未經許可而持有上開土造長
    槍1支，嗣於97年1月26日10時10分許，經警持本院核發之搜
    索票至其位於花蓮縣富里鄉永豐村復興21之1 號住處搜索時
    ，並未查獲其所有上開土造長槍1 枝，嗣甲○○於警未發覺
    其製造上開土造長槍之犯行前，即於同年月31日20時15分許
    ，攜帶上開長槍向花蓮縣警察局玉里分局永豐派出所警員自
    首並報繳該長槍，進而接受裁判。
二、案經花蓮縣警察局玉里分局報告臺灣花蓮地方法院檢察署檢
    察官偵查起訴。
    理  由
壹、程序事項：
一、按被告之自白，非出於強暴、脅迫、利誘、詐欺、疲勞訊問
    、違法羈押或其他不正之方法，且與事實相符者，得為證據
    ，刑事訴訟法第156條第1項定有明文。本案被告甲○○於警
    詢、檢察官偵訊中關於其製造土造長槍1 枝之自白，均未抗
    辯具有非任意性之情形，本院亦查無明顯事證有上述不正訊
    （詢）問之情，應認其自白具有任意性，而有證據能力。
二、內政部警政署刑事警察局97年3 月14日刑鑑字第0970024703
    號槍彈鑑定書係鑑定被告製造之土造長槍是否具有殺傷力，
    依其所見所為之證明文書，核其本質乃為被告以外之人於審
    判外之書面陳述，依刑事訴訟法第159條第1項之規定，不具
    證據能力（前述證據性質上雖為公務員職務上所製作之證明
    文書，但既為針對本件被告製造槍枝之個案作成，即與刑事
    訴訟法第159條之4第1 款所示，可經常處於可受公開檢查之
    狀態，設有錯誤，甚易發現而予及時糾正之例行性紀錄文書
    有間，非刑事訴訟法第159條之4第1 款所謂得成為傳聞例外
    之公文書，而不能依此規定取得證據能力），惟因檢察官、
    辯護人及被告於本院行準備程序及審理時對作為證據使用均
    表示沒有意見，且該鑑定書與檢察官主張之事實有關聯性，
    而刑事警察局作成前開鑑定書時亦無任何不適當之情況，依
    刑事訴訟法第159條之5第2項規定，有證據能力。
貳、實體事項：
一、上開犯罪事實，業據被告甲○○迭於警詢、偵查中及本院審
    理時坦承不諱，復有查獲之土造長槍1 枝扣案可資佐證。又
    扣案之土造長槍1 枝經送請內政部警政署刑事警察局以性能
    檢驗法鑑定結果，認為：「送鑑土造長槍1 枝（槍枝管制編
    號0000000000號），認係土造長槍，由具擊發機構之木質槍
    身及土造金屬槍管組合而成，以打擊底火（藥）引爆槍管內
    火藥為發射動力，擊發功能正常，可供發射彈丸使用，認具
    殺傷力」，有該局97年3月14日刑鑑字第0970024703 號槍彈
    鑑定書在卷可稽。此外，並有扣押筆錄、扣押物品目錄表等
    附卷可參，是被告之自白應與事實相符，堪予採信，本件事
    證明確，被告犯行洵堪認定，應依法論科。
二、按本案被告於為上開犯行後，刑法及槍砲彈藥刀械管制條例
    部分條文業經修正公布，並分別於95年7月1日及94年1 月28
    日施行。修正後刑法第2條第1項之規定，係規範行為後法律
    變更所生新舊法律比較適用之準據法，於修正後刑法施行後
    ，應適用新刑法第2條第1項規定之從舊從輕之原則為比較，
    適用最有利於行為人之法律。比較時應就罪刑有關之共犯、
    未遂犯、想像競合犯、牽連犯、連續犯、結合犯，以及累犯
    加重、自首減輕暨其他法定加減原因（如身分加減）與加減
    例等一切情形，綜其全部罪刑之結果而為比較（最高法院95
    年度第8 次刑事庭會議決議參照）。又如涉及裁量權行使者
    ，須於裁量行使時，方有比較適用問題，如易科罰金、易服
    勞役、緩刑及保安處分之宣告等。故前述一般綜合罪刑之結
    果而為比較，以決定罪刑之適用時，不就易科罰金等列為比
    較，必須已決定為緩刑、保安處分之宣告，所處之刑得易科
    罰金或易服勞役時，始就各該緩刑等部分決定其適用標準，
    此部分得予割裂適用，是為例外。就易科罰金、易服勞役而
    言，則應依修正後刑法第2條第1項規定，分別適用最有利於
    行為人之法律（最高法院95年度臺上字第5125、5343、6171
    號判決意旨參照）。至行為後刑法條文經修正，惟無有利、
    不利情形，應適用裁判時法（最高法院95年度第21次刑事庭
    會議決議參照）。經查：
（一）關於法定本刑部分：修正前槍砲彈藥刀械管制條例第11條
      規定：「未經許可，製造、販賣或運輸第4條第1項第1 款
      所稱其他可發射金屬或子彈具有殺傷力之各式槍砲者，處
      5年以上有期徒刑，併科新臺幣1,000萬元以下罰金。未經
      許可，轉讓、出租或出借前項所列槍砲者，處3 年以上10
      年以下有期徒刑，併科新臺幣700 萬元以下罰金。意圖供
      自己或他人犯罪之用，而犯前2項之罪者，處無期徒刑或7
      年以上有期徒刑，併科新臺幣1,000 萬元以下罰金。未經
      許可，持有、寄藏或意圖販賣而陳列第1 項所列槍砲者，
      處1年以上7 年以下有期徒刑，併科新臺幣700萬元以下罰
      金。第1項至第3項之未遂犯罰之。」修正後則刪除該條規
      定，並將同條例第8 條修正為：「未經許可，製造、販賣
      或運輸鋼筆槍、瓦斯槍、麻醉槍、獵槍、空氣槍或第4 條
      第1項第1款所定其他可發射金屬或子彈具有殺傷力之各式
      槍砲者，處無期徒刑或5年以上有期徒刑，併科新臺幣1,0
      00萬元以下罰金。未經許可，轉讓、出租或出借前項所列
      槍枝者，處5年以上有期徒刑，併科新臺幣1,000萬元以下
      罰金。意圖供自己或他人犯罪之用，而犯前2 項之罪者，
      處無期徒刑或7年以上有期徒刑，併科新臺幣1,000萬元以
      下罰金。未經許可，持有、寄藏或意圖販賣而陳列第1 項
      所列槍枝者，處3 年以上10年以下有期徒刑，併科新臺幣
      700萬元以下罰金。第1 項至第3項之未遂犯罰之。」修正
      前槍砲彈藥刀械管制條例就未經許可製造可發射金屬具有
      殺傷力之槍枝罪之法定本刑並無無期徒刑之規定，經比較
      之結果，當以修正前之槍砲彈藥刀械管制條例有利於被告
      。
（二）關於法定罰金刑最低度部分：修正前刑法第33條第5 款規
      定為銀元1元（並依罰金罰鍰提高標準條例第1條前段規定
      提高10倍後，折算為新臺幣30元）以上，修正後刑法第33
      條第5款則修正為新臺幣1,000元以上，以百元計算，自以
      行為時之法律有利於被告。
（三）關於易服勞役部分：修正前刑法第42條第2項、第3項規定
      ，易服勞役以銀元1元以上銀元3元以下，折算1 日，但勞
      役期限不得逾6個月，復依罰金罰鍰提高標準條例第2條規
      定提高100 倍，折算新臺幣為300元以上900元以下，而修
      正後刑法第42條第3項則以新臺幣1,000元、2,000元或3,0
      00元折算1日，但勞役期限不得逾1年，因被告所科處罰金
      得予易服勞役之期間未逾6 個月，故應以修正後刑法之折
      算標準有利於被告。
（四）綜上所述，就法定本刑、法定罰金刑部分，以修正前刑法
      及修正前槍砲彈藥刀械管制條例之規定對於被告較為有利
      ，而就易服勞役之折算標準部分，則以修正後刑法之規定
      有利於被告。
三、核被告所為，係犯修正前槍砲彈藥刀械管制條例第11 條第1
    項之未經許可製造可發射金屬具有殺傷力之土造長槍罪，被
    告製造槍枝後持有之低度行為，已為製造之高度行為所吸收
    ，不另論罪。又本件係被告主動向警方自首並報繳扣案之土
    造長槍乙節，業據被告於警詢中供述明確，並有扣押筆錄 1
    份附卷可稽，符合槍砲彈藥刀械管制條例第18條第1 項前段
    之規定，應依該條及刑法第66條但書之規定，減輕其刑。爰
    審酌被告犯本罪前無任何前科紀錄，有臺灣高等法院被告前
    案紀錄表在卷可稽，明知槍枝係屬高度危險之物品，非經主
    管機關許可不得擅自製造或持有，竟無故製造並持有土造長
    槍，惟其製造槍枝之目的係供驅趕山豬之用，動機單純，所
    生危害尚非嚴重，暨被告於事發後自始坦承犯行，犯後態度
    良好等一切情狀，量處如主文所示之刑，並就併科罰金部分
    ，依修正後刑法第42條第3 項之規定諭知易服勞役之折算標
    準，以示懲儆。
四、至扣案之土造長槍1枝（槍枝管制編號0000000000 號），業
    經鑑定具有殺傷力，如前所述，係屬違禁物，應依刑法第38
    條第1項第1款之規定宣告沒收；另被告用以製造槍枝所用之
    電焊1支、砂輪機1台、電鑽1 支雖均未扣案，然均係其所有
    供製造土造長槍所有之物，其中除電焊已壞掉外，其餘之砂
    輪機1台、電鑽1支等工具目前仍放置家中等情，業據被告供
    陳在卷（見本院卷第41頁），則該砂輪機1台、電鑽1支等工
    具均應依刑法第38條第1項第2款之規定，併予宣告沒收。
據上論斷，應依刑事訴訟法第299條第1項前段，修正前槍砲彈藥
刀械管制條例第11條第1項、槍砲彈藥刀械管制條例第18條第1項
前段，刑法第2條第1項、第11條前段、第38條第1項第1 款、第2
款、第42條第3項，判決如主文。
本案經檢察官張立中到庭執行職務。
中    華    民    國    97    年    12    月    17    日
                  刑事第三庭    審判長法  官  李世華
                                      法  官  湯國杰
                                      法  官  許乃文
以上正本證明與原本無異。
如不服本判決應於收受送達後10日內向本院提出上訴書狀，並應
敘述具體理由。其未敘述上訴理由者，應於上訴期間屆滿後20日
內向本院補提理由書 (均須按他造當事人之人數附繕本)「切勿
逕送上級法院」。
中    華    民    國    97    年    12    月    17    日
                                      書記官
附錄本判決論罪之法律條文：
修正前槍砲彈藥刀械管制條例第11條第1項：
未經許可，製造、販賣或運輸第4條第1項第1款所稱其他可發射
金屬或子彈具有殺傷力之各式槍砲者，處5年以上有期徒刑，併
科新臺幣1千萬元以下罰金。


司法院資訊處製作；財團法人民間司法改革基金會備份。
